臺灣南投地方法院刑事判決
110年度訴字第264號
公  訴  人  臺灣南投地方檢察署檢察官 
被      告  潘存喻（原名潘歆慈）  
              


選任辯護人  張智學律師（法扶律師）
上列被告因違反個人資料保護法案件，經檢察官提起公訴（110
年度調偵字第73號），因被告於準備程序中就被訴事實為有罪之
陳述，本院合議庭裁定由受命法官獨任進行簡式審判程序，判決
如下：
    主      文
潘存喻犯個人資料保護法第四十一條之非公務機關未於蒐集特定
目的必要範圍內利用個人資料罪，處有期徒刑貳月，如易科罰金
，以新臺幣壹仟元折算壹日。緩刑貳年。
    事實及理由
一、犯罪事實：
  ㈠潘存喻（原名潘歆慈）前因與黃禎祥有口角糾紛，另與張春
    琴疑有誤會，明知他人照片、職業等均足資識別個人資料，
    亦明知其非公務機關對個人資料之利用，應於蒐集之特定目
    的必要範圍內為之，並應符合個人資料保護法第20條所定之
    各款情形者，始得為特定目的外之利用，竟意圖損害他人利
    益及意圖散布於眾，基於非公務機關非法利用個人資料、散
    布文字誹謗之犯意，於民國109 年10月7 日某時許，在其位
    於南投縣○○鎮○里路00號之住處，連線網路登入其暱稱「歆
    慈」、多數人得共見共聞之臉書網頁上，陸續張貼如附表編
    號一、二所示之貼文內容及照片等訊息，足以貶損張春琴之
    名譽及社會評價，且足生損害於黃禎祥。
  ㈡案經黃禎祥、張春琴訴由南投縣政府警察局埔里分局報告臺
    灣南投地方檢察署檢察官偵查起訴。
二、證據名稱：
  ㈠被告潘存喻於本院準備程序及審理時之自白。
  ㈡證人即告訴人黃禎祥、張春琴於警詢及偵查中之證述（參見
    調偵卷第7 頁至11頁，警卷第7 頁至8 頁、第12頁至13頁）
    。
  ㈢被告109 年10月7 日臉書網頁截圖（見警卷第19頁至22頁）
    。
三、論罪科刑之理由： 
  ㈠按個人資料係指自然人之姓名、出生年月日、國民身分證統
    一編號、護照號碼、特徵、指紋、婚姻、家庭、教育、職業
    、病歷、醫療、基因、性生活、健康檢查、犯罪前科、聯絡
    方式、財務情況、社會活動及其他得以直接或間接方式識別
    該個人之資料；又非公務機關對個人資料之利用，除第6 條
    第1 項所規定資料外，應於蒐集之特定目的必要範圍內為之
    ，個人資料保護法第2 條第1 款、第20條第1 項定有明文。
    核被告所為，係違反個人資料保護法第20條第1 項之規定，
    而犯同法第41條之非公務機關未於蒐集特定目的必要範圍內
    利用個人資料罪、刑法第310 條第2 項散布文字誹謗罪。
  ㈡被告以一行為同時觸犯個人資料保護法第四十一條之非公務
    機關未於蒐集特定目的必要範圍內利用個人資料罪、刑法第
    310 條第2 項散布文字誹謗罪2 罪，為想像競合犯，應依刑
    法第55條之規定，從一重依個人資料保護法第四十一條之非
    公務機關未於蒐集特定目的必要範圍內利用個人資料罪處斷
    。
  ㈢爰以行為人責任為基礎，審酌被告為智識成熟之人，不思以
    理性方式處理事情，率然散布印有上述告訴人黃禎祥個人資
    料、足以毀損告訴人張春琴名譽之資料，侵害告訴人黃禎祥
    資訊自決權，同時造成告訴人張春琴之社會人格及聲譽評價
    貶損，所為實有不該；兼衡被告犯罪動機、目的、手段、所
    生危害，暨被告自陳國中畢業之智識程度、在檳榔店工作、
    經濟能力貧困、與母親同住之生活狀況等一切情狀，量處如
    主文所示之刑，並諭知易科罰金之折算標準。
  ㈣被告前於95年間因偽造文書案件，經本院以95年度訴字第505
     號判決判處有期徒刑6 月確定，嗣經減刑為3 月，並於96
    年8 月3 日執行完畢出監，自執行完畢後迄今未曾因故意犯
    罪受有期徒刑以上刑之宣告等情，有臺灣高等法院被告前案
    紀錄表1 份在卷可憑，素行尚稱良好，本院審酌被告犯罪後
    已知坦承犯行，且當庭向告訴人表示道歉（見本院卷67頁）
    ，可知尚有悔悟之心，其經此偵、審程序及罪刑宣告之教訓
    ，應能知所警惕，而無再犯之虞，認所宣告之刑，以暫不執
    行為適當，爰依刑法第74條第1 項第2 款之規定，併予宣告
    緩刑2 年。　　
四、適用之法律：
    刑事訴訟法第273 條之1 第1 項、第299 條第1 項前段、第
    310 條之2、第454 條第1 項。
本案經檢察官簡汝珊提起公訴，檢察官劉景仁到庭執行職務。
中　　華　　民　　國　　110 　年　　12　　月　　22　　日
　　　　　　　　　        臺灣南投地方法院刑事第二庭    
　　　　　　　　　            法　官　羅子俞
以上正本證明與原本無異。 
如不服本判決應於判決送達後20日內向本院提出上訴狀，（均須
按他造當事人之數附繕本）「切勿逕送上級法院」。
告訴人或被害人如對於本判決不服者，應具備理由請求檢察官上
訴，其上訴期間之計算係以檢察官收受判決正本之日期為準。
                              書記官  吳瓊英
中　　華　　民　　國　　110 　年　　12　　月　　23　　日
附錄本案論罪科刑法條：　　　　　　　　　
中華民國刑法第310條
意圖散布於眾，而指摘或傳述足以毀損他人名譽之事者，為誹謗
罪，處1年以下有期徒刑、拘役或1萬5千元以下罰金。
散布文字、圖畫犯前項之罪者，處2年以下有期徒刑、拘役或3萬
元以下罰金。
對於所誹謗之事，能證明其為真實者，不罰。但涉於私德而與公
共利益無關者，不在此限。
　　　　　　　　　
附表
編號 日期 張貼內容 一 109年10月7日 書寫「我是一個發生大車禍沒有死的人……在上個月9月20日下午6點多給一個退休的警察（黃禛『被告誤繕』祥）外號（阿諾）給我打傷……」等文字，並搭配黃禎祥之照片。 二 109年10月7日 以暱稱「潘玫君」與他人之LINE對話紀錄截圖，該對話內容為「連你老婆都沒有權力打我了……（黃禛『被告誤繕』祥）一個退休的警察、（張春琴）一個愛外遇的女人、他（她）憑什麼打我……」等文字。